【裁判字號】    98,訴,507
【裁判日期】    990428
【裁判案由】    請求侵權行為損害賠償
【裁判全文】
臺灣屏東地方法院民事判決               98年度訴字第507號
原      告  丙○○
            乙○○
共      同
訴訟代理人  莊雯琇律師
複代理人    蔡明樹律師
被      告  甲○○
上列當事人間請求侵權行為損害賠償事件，原告提起刑事附帶民
事訴訟（本院98年度附民字第84號），經本院刑事庭裁定移送前
來，本院於民國99年4月19日言詞辯論終結，判決如下：
    主  文
被告應給付原告丙○○新台幣肆拾壹萬貳仟佰拾陸元，又應
給付原告乙○○新台幣壹佰陸拾陸萬壹仟伍佰零伍元，及均自民
國九十八年五月二十六日起至清償日止，按週年利率百分之五計
算之利息。
原告其餘之訴駁回。
訴訟費用由原告丙○○負擔百分之十七、原告乙○○負擔百分之
二十，餘由被告負擔。
本判決於原告丙○○以新台幣壹拾萬柒仟肆佰肆拾伍元或同額
之金融機構可轉讓定期存單，原告乙○○以新台幣伍拾伍萬仟
捌佰拾伍元或同額之金融機構可轉讓定期存單，分別為被告預
供擔保後，各得假執行。
原告其餘假執行之聲請駁回。
    事實及理由
一、按訴狀送達後，原告不得將原訴變更或追加他訴，但擴張或
    減縮應受判決事項之聲明者，不在此限，民事訴訟法第255
    條第1 項第3 款定有明文。原告起訴原請求被告應給付原告
    丙○○新臺幣（下同）751,033 元，又應給付原告乙○○2,
    564,014 元，及均自訴狀繕本送達翌日起至清償日止，按週
    年利率5 ％計算之利息。嗣於民國99年4 月1 日言詞辯論期
    日更正請求被告應給付原告丙○○759,345 元，又應給付原
    告乙○○2,432,007 元，及均自訴狀繕本送達翌日起至清償
    日止，按週年利率5 ％計算之利息，核其性質分別為擴張及
    減縮應受判決事項之聲明，揆諸上開規定，自無不合，應予
    准許。
二、原告主張略以：
  (一)被告於97年11月20日16時至19時許，在屏東縣林邊鄉某卡拉
    OK店，飲用啤酒，已達不能安全駕駛動力交通工具之程度，
    竟仍於同日19時許，駕駛車牌號碼ZP-5530 號自小客車，附
    載訴外人廖徽鳳、王欣平、郭家郎，沿國道3 號高速公路，
    由南至北方向行駛，下長治交流道後，沿屏東縣長治鄉○○
    路，由東向西方向往崙上方向行駛，至屏東縣長治鄉○○路
    555 號前，原應注意行車速度，不應超過規定之最高時速，
    並應注意車前狀況，並隨時採取必要之安全措施，復依當時
    情形並無不能注意之情事，因不勝酒力，竟未注意同向前方
    適有原告乙○○騎乘車牌號碼PHF-707 號機車，搭載其母即
    原告丙○○，以時速70至80公里高速行駛，致其所駕駛自小
    客車之右前車燈處撞及機車車尾，造成原告乙○○及丙○○
    當場人車倒地，原告乙○○因此受有胸腹部及左下肢輾壓損
    傷、左腰側皮下血腫、左肩胛骨骨折、左腰椎側第2-4 腰椎
    橫突骨折、臉部及肢體多處擦傷及挫傷、上排牙齒斷2 顆等
    傷害，原告丙○○則受有左踝骨折併脫臼、頭部外傷併頭皮
    撕裂傷、臉部多處擦傷等傷害。
  (二)按因故意或過失，不法侵害他人之權利者，負損害賠償責任
    ；不法侵害他人之身體或健康者，對於被害人因此喪失或減
    少勞動能力，或增加生活上之需要時，應負損害賠償責任；
    不法侵害他人之身體、健康、名譽或自由者，被害人雖非財
    產上之損害，亦得請求賠償相當之金額。民法第184 條第1
    項前段、第193 條第1 項、第195 條第1 項前段分別定有明
    文。原告因被告之不法侵害行為，受有下列損害：
  1.原告丙○○部分：
  醫療費用：目前支出醫療費用合計為21,985元。
  看護費用：原告丙○○因本件車禍受傷住院共計15天，住院
    需人照顧，以一天2,000 元計算，受有看護費損失為30,000
    元。
  無法工作減少收入之損失：原告於本件車禍受傷前，在市場
    販售水果，因本件車禍無法工作或提拿重物，至少應休養1
    年，故原告依法請求被告賠償無法工作之損失，以12個月，
    依最低基本工資每月17,280元計算，共計207,360 元。
  精神慰撫金：原告丙○○因本件車禍受傷，接受手術治療後
    ，需休養達1 年之久，且迄今仍行動不便，造成生活上十分
    不便及精神痛苦萬分，爰請求精神慰撫金500,000 元，以資
    慰藉。
  綜上，原告丙○○合計請求759,345 元。
  2.原告乙○○部分：
  醫療費用：目前支出醫療費用合計為100,239 元，扣除被告
    於車禍發生後曾交付之100,000 元，故請求239 元。
  看護費用：原告乙○○因本件車禍受傷住院，住院共計89天
    ，扣除加護病房3 天，住院中需人照顧，以一天2,000 元計
    算，請求86天之看護費損失172,000 元。
  無法工作減少收入之損失：原告乙○○於本件車禍受傷前，
    在市場販售水果，迄今仍無法工作或提拿重物，至少應休養
    1 年，故原告依法請求被告賠償無法工作之損失，以12個月
    ，依最低基本工資每月17,280元計算，共計207,360 元。
  勞動能力之減損：原告乙○○因本件車禍受有嚴重傷害，雖
    經治療仍無法痊癒，致終身減少勞動能力，原告係68年12月
    1 日生，於車禍當時為28歲又11月。參酌高雄榮民總醫院之
    函文可知原告受有脊柱遺存運動障害、一上肢遺存運動障害
    、一下肢遺存運動障害之傷害。茲依勞工保險失能給付標準
    第6 條第2 項第3 款及勞工保險殘廢給付標準表第54、92、
    145 項，相當於殘廢等級第9 級，應給付280 日之勞工保險
    殘廢補助，再升一等級為第8 級，應給付360 日之勞工保險
    殘廢補助，佐以勞工保險殘廢給付標準表所示，中樞神經系
    統遺存極度障害，致終身不能從事任何工作之完全喪失勞動
    能力情狀（即殘廢等級第1 級），應給付之勞工保險殘廢補
    助日數為1200日，第8 級殘廢等級所喪失之勞動能力比例約
    占整體勞動能力之30% ，且原告為市場水果攤販，從事勞力
    工作，原告乙○○因此事故而減損勞動能力應至少為30% 以
    上，原告請求減少勞動能力之程度以20% 計，應屬範圍內。
    綜上，扣除上開1 年間無法工作減少收入之損失計算至原告
    65 歲 退休年齡止，共計約35年，以最低工資17,280元作為
    計算每月減少勞動能力之標準，依霍夫曼式計算法，35年之
    霍夫曼係數為20.0000000，一次訴請被告賠償減少勞動能力
    損失為852,408 元（計算式：17,280元x12 個月x20%x20.00
    00000= 852,408 元）。
  精神慰撫金：原告無辜遭被告駕車撞擊，目前為重大傷病，
    且持續接受治療中，迄今仍行動不便，身心俱疲，顯非常人
    所能忍受，精神受創重大，爰請求精神慰撫金1,200,000 元
    ，以資慰藉。
  綜上，原告乙○○合計請求2,432,007 元。
  (三)基上，並聲明：(1)被告應給付原告丙○○759,345 元，及自
    訴狀繕本送達翌日起至清償日止，按週年利率5 ％計算之利
    息。(2)被告應給付原告乙○○2,432,007 元，及自訴狀繕本
    送達翌日起至清償日止，按週年利率5 ％計算之利息。(3)原
    告願以現金或同額之金融機構可轉讓定期存單供擔保，請准
    宣告假執行。
三、被告則以：對於原告所請求之醫藥費、看護費及無法工作減
    少收入之損失並不爭執，惟原告乙○○請求勞動能力減損之
    程度似嫌過高，且車禍發生後曾經拿100,000 元給原告乙○
    ○，現在沒有經濟能力賠償等語置辯。並聲明：原告之訴駁
    回。
四、兩造經本院整理下列不爭執事項並協議簡化爭點，結果如下
    ：
  (一)被告於97年11月20日因酒後駕車於晚間8 點13分在屏東縣長
    治鄉○○路555 號前撞擊原告乙○○所騎乘車牌號碼PHF-70
    7 搭載原告丙○○並導致原告受有傷害。
  (二)原告丙○○、乙○○因受傷所支出之醫療費用分別為21,985
    元及100,239 元。
  (三)原告丙○○、乙○○因受傷所支出之看護費分別為30,000元
    及172,000 元。
  (四)原告丙○○、乙○○因受傷無法工作減少之收入損失均為20
    7,360 元。
五、原告丙○○、乙○○主張於上開時、地因被告之不法侵害行
    害而受有傷害一情，被告並因此涉犯過失傷害犯行，業經本
    院刑事庭以98年度簡字第1289號判處罪刑在案，復為被告所
    不爭執，自堪憑信，是被告自應就原告因本件車禍所受損害
    負侵權行為損害賠償責任，又原告主張上開受有醫療費、看
    護費及無法工作減少之收入損失一情，業據其提出醫療單據
    及診斷證明書影本等件為證（本院卷第50-132頁），且為被
    告所不爭執，堪信為真。是以，本件兩造有爭執者為：(1)原
    告乙○○因車禍受傷所減少勞動能力之損害額為何？(2)被告
    應賠償原告精神慰撫金之數額為何？經查：
  (一)原告乙○○自車禍發生後現仍不宜搬運重物，左大腿仍有水
    腫，背部手術傷口仍有腫痛，仍須持續門診治療，無從估計
    能否復原，其受有脊柱遺存運動障害、一上肢遺存運動障害
    、一下肢遺存運動障害等情，此有高雄榮民總醫院99年1 月
    21日高總管字第0990001181號函及99年2 月23日高總管字第
    0990002624號函（本院卷第143 、150 頁）在卷可參，是依
    原告乙○○所受傷害，參酌勞工保險殘廢給付標準表第54、
    92、145 項身體障害狀態，核屬殘廢等級第9 級，且經治療
    後仍無法估計可否復原，是原告乙○○主張受有勞動能力減
    少之損害即屬可信。參以上開標準表所指遺存運動障害，係
    指喪失生理運動範圍1/ 3以上，且原告乙○○受傷前從事市
    場販售水果之勞力密集性工作，本院審酌以上各情，認原告
    乙○○主張減少勞動能力之程度為20% ，應屬適當。次查，
    原告乙○○係68年12月1 日生，於車禍當時為28歲又11月，
    扣除上開1 年間無法工作減少收入之損失計算至勞動基準法
    所定65歲強制退休年齡，合逾35年，是原告乙○○主張以最
    低基本工資17,280元作為計算每月減少勞動能力損害額之標
    準，依霍夫曼式計算法，35年之霍夫曼係數為20.0000000，
    一次訴請被告賠償減少勞動能力損害額為852,408 元（計算
    式：17,280元x12 個月x20%x20.0000 000= 852,408 元），
    即有所據。
  (二)按慰撫金之酌給標準與財產上損害之計算不同，然非不可斟
    酌雙方身分資力與加害程度，及其他各種情形核定相當之數
    額，最高法院著有51年度台上字第223 號判例意旨可資參照
    。查原告丙○○、乙○○受傷前從事市場販售水果工作，原
    告丙○○名下有房屋1 棟、土地1 筆及汽車1 輛，而被告係
    國中畢業，現無固定工作，名下並無財產，除分據兩造陳明
    在卷，亦有兩造之稅務電子閘門財產所得調件明細表各1 份
    附卷可憑。本院審酌原告乙○○年僅30歲，而脊柱為人體體
    位活動最重要支柱，遺存運動障害，從事勞力活動受有阻礙
    ，所受痛苦，自屬非小；原告受傷程度、被告過失侵害行為
    ，兼衡及兩造之身分、地位等一切情狀，認為原告丙○○、
    乙○○請求精神慰撫金分別以200,000 元、550,000 元為適
    當，逾此部分之請求，尚嫌過高，不應准許。
  (三)基上，原告丙○○得請求賠償之數額即為459,345 元【計算
    式：21,985＋30,000＋207,360 ＋200,000 ＝459,345 】。
    原告乙○○得請求賠償之數額即為1,782,007 元【計算式：
    239 （已扣除被告曾交付之100,000 元）＋172,000 ＋207,
    360 ＋852,408 ＋550000＝1,782,007 】。惟按強制汽車責
    任保險法第32條規定，保險人依本法規定所為之保險給付，
    視為被保險人損害賠償金額之一部分，被保險人受賠償請求
    時，得扣除之。揆其立法理由略謂，保險人之給付既係基於
    被保險人繳交保費所生，性質上屬於被保險人賠償責任之承
    擔或轉嫁，且責任保險之存在目的，即是在減輕責任人之負
    擔，以強制責任保險來說，即是在減輕肇事後之侵權行為損
    害賠償責任，故保險人所為之給付，自應視為加害人或被保
    險人損害賠償金額之一部分，而得減免其損害賠償。因此原
    告上開得請求之金額自應扣除已領取之強制汽車責任保險金
    後，如有剩餘方得再向被告請求賠償。末查，原告丙○○、
    乙○○領取之理賠金分別為47,009元、120,502 元，業據原
    告提出郵局存摺明細為證（本院卷第170-174 頁），故扣除
    上開金額，原告丙○○、乙○○得再向被告請求賠償之數額
    即分別為412,336 元、1,661,505 元。
六、綜上所述，原告丙○○、乙○○本於侵權行為損害賠償之法
    律關係，請求被告分別賠償412,336 元、1,661,505 元，及
    均自訴狀繕本送達被告翌日即98年5 月26日起至清償日止，
    按週年利率5%計算之利息，為有理由，應予准許，至逾此部
    分之請求，則無理由，應予駁回。
七、原告陳明願供擔保請求宣告假執行，關於其勝訴部分，核無
    不合，爰酌定相當之擔保金額，予以准許。至原告敗訴部分
    ，其假執行之聲請已失所附麗，應予駁回。
八、訴訟費用負擔之依據：民事訴訟法第79條、第85條第1 項後
    段。
中    華    民    國    99    年    4     月    28    日
                        民事第二庭  法  官  陳威宏
正本係照原本作成。
如不服本判決，應於收受送達後20日內向本院提出上訴書狀，其
未表明上訴理由者，應於提出上訴後20日內向本院補提理由書狀
（均須按他造當事人之人數附繕本）。
中    華    民    國    99    年    5     月     5    日
                                    書記官  陳勃諺

司法院資訊處製作；財團法人民間司法改革基金會備份。
